【裁判字號】    95,訴,1533
【裁判日期】    951215
【裁判案由】    返還消費借貸款
【裁判全文】
臺灣板橋地方法院民事判決              95年度訴字第1533號
原      告  花蓮區中小企業銀行股份有限公司
法定代理人  戊○○
訴訟代理人  甲○○
被      告  鄉長園藝有限公司
兼法定代理  乙○○
人
被      告  丁○○
訴訟代理人  李怡欣律師
訴訟代理人  王元勳律師
被      告  丙○○
            己○○
上列當事人間請求返還消費借貸款事件，經本院於民國95年12月
1日言詞辯論終結，判決如下：
    主  文
被告應連帶給付原告新臺幣壹佰伍拾貳萬伍仟捌佰捌拾元，及自
民國九十四年十月八日起至清償日止，按週年利率百分之十二點
八八計算之利息，暨自民國九十四年十一月九日起至清償日止，
逾期在六個月以內者按上開利率百分之十，逾期超過六個月以上
者，按上開利率百分之二十計算之違約金。
訴訟費用由被告連帶負擔。
本判決於原告以新臺幣伍拾萬玖仟元為被告供擔保後，得假執行
。但被告如以新臺幣壹佰伍拾貳萬伍仟捌佰捌拾元為原告供擔保
，得免為假執行。
    事實及理由
一、按當事人得以合意定第一審管轄法院。但以關於由一定法律
    關係而生之訴訟為限。民事訴訟法第24條第1 項定有明文。
    兩造簽立之授信約定書第13條約明由本院為第一審管轄法院
    ，本院自得就本件消費借貸及連帶保證法律關係管轄並審理
    之。
二、被告丙○○、己○○均未於言詞辯論期日到場，核無民事訴
    訟法第386 條各款所列事由，爰依原告之聲請，由其一造辯
    論而為判決。
三、原告主張：
    被告鄉長園藝有限公司（以下簡稱「鄉長公司」）邀同被告
    乙○○、丁○○、丙○○、己○○為連帶保證人於民國93年
    10月8 日向原告借款新臺幣（下同）180 萬元整，約定到期
    日為98年10月8 日，利息按年利率12.88%計付；遲延給付時
    ，除依上開利率計息外，其逾期在6 個月以內部份，依上開
    利率10% ，超過6 個月以上者，就超過部份，按上開利率20
    % 計付違約金；並訂立借款契約1 紙為證。詎料被告鄉長公
    司未依約履行，本件借款除獲償本金274,120 元及至94年10
    月7 日止之利息外，其餘部份迄未受償，迭經原告催討，均
    無效果。依授信約定書第5 條規定，本借款視為全部到期，
    被告應立即連帶清償全部債務。為此，爰依消費借貸及連帶
    保證之法律關係，請求被告連帶給付1,525,880 元及自94年
    10月8 日起至清償日止按週年利率12.88%計算之利息，並自
    民國94年11月9 日起至清償日止，其逾期6 個月以內部份，
    按上開利率10% ，逾期超過6 個月以上者，按上開利率20 %
    計付違約金。
四、被告之抗辯：
（一）被告丙○○、己○○均未於言詞辯論期日到場，復未提出
      書狀作任何有利於已之聲明或陳述。
（二）被告鄉長公司、乙○○以下述理由抗辯：
      被告鄉長公司、乙○○為商務經營之需，前曾向原告辦理
      150 萬元借款，並已如期清償完畢，顯現被告債信原為正
      常，後因擴大商務之需，繼續辦理系爭180 萬元貸款，原
      告均能按時清償本息。被告因承攬家樂福總公司園藝作業
      ，原能取得近30萬元款項，不意於94年12月間，被告所經
      營之二間店舖，竟遭訴外人林秀蓮與其夫邱正雄共同竊取
      店內物品，包括工程器具與各項盆栽，此有基隆地檢署偵
      辦案號（95偵字第390 號）為證。訴外人此等犯罪行為，
      導致被告之商務無法繼續經營，許多合約無法履行，財務
      更因此頓失所依，肇致被告無法按期清償本息。核被告絕
      非蓄意倒債，全係因另遭竊事故，蒙受重大損失所致。然
      被告仍願量力而為，於自身能負擔之額度內，按月清償本
      息，此部份尚祈原告體諒被告所遭遇之困境，准依法給予
      減緩清償本息數額，被告亦願於自身能力所及範圍盡力加
      以清償等語。並聲明：駁回原告之訴。
（三）被告黃富源辯稱：伊當初係念及與另一被告乙○○之情誼
      ，為助其公司周轉資金順利計，始同意為其貨款之保證人
      。嗣因被告乙○○所營鄉長公司經營狀況每況愈下，終致
      無力按期如數償還貸款，伊進而受累，須負連帶保證人之
      責，而伊名下所有坐落於台北縣汐止巿大同路2 段272 巷
      號3 樓之2 房地（下稱「系爭房地」）亦遭原告聲請假扣
      押查封在案。況被告黃富源自94年12月初系爭房地遭查封
      後，即不斷誠意與原告溝通、協商，期間並曾與原告公司
      之黃先生、謝處長接觸，提供數種解決方案，另一被告乙○○亦願分期清償，惟原告皆不予理會，或以敷衍之態度
      待之，方令此事至今遲遲無法解決。被告黃富源因受牽累
      而須負連帶保證人之責，且致系爭房地遭查封，不僅招致
      鄰人指指點點，更令家母憂心傷神。為表誠意並祈能早日
      結案且撤銷系爭房地之查封，日前曾向原告表示：因親友
      之協助，可湊足1,525,080 元而願一次給付予原告，期得
      以此方式達成和解。然原告方面之反應並不如預期等語。
      並聲明：駁回原告之訴，如受不利之判決，願供擔保請准
      宣告假執行。
五、本院之判斷：
（一）按當事人主張之事實，經他造於準備書狀內或言詞辯論時
      或在受命法官、受託法官前自認者，無庸舉證。又當事人
      對於他造主張之事實，於言詞辯論時不爭執者，視同自認
      。但因他項陳述可認為爭執者，不在此限。當事人對於他
      造主張之事實，已於相當時期受合法之通知，而於言詞辯
      論期日不到場，亦未提出準備書狀爭執者，準用第1 項之
      規定。民事訴訟法第279 條第1 項、第280 條第1 項、第
      3 項前段定有明文。原告主張上開之事實，業據提出借款
      契約1 紙、授信約定書1 紙、放款戶授信明細查詢單2 紙
      、轉帳收入傳票影本2 紙、放款貸放傳票影本2 紙為證（
      本院卷第5 、6 、41至44頁），被告鄉長公司、乙○○、
      黃富源自認原告之主張為真正，且核上開借款契約係經被
      告鄉長公司與被告乙○○、黃富源、丙○○、己○○分別
      在借款人欄、連帶保證人欄簽名蓋章，而被告丙○○、己○○則經合法通知，均未於言詞辯論期日到場爭執，復不
      提出書狀答辯以供本院斟酌，自堪信原告之主張為真實。
（二）被告鄉長公司、乙○○與黃富源雖辯稱其等已提出清償之
      方案，但原告均置之不理，提起本件訴訟應無理由等語，
      惟按債務人無為一部清償之權利。民法第318 條第1 項前
      段定有明文。準此，原告拒絕被告鄉長公司、乙○○與黃
      富源所提出之清償方案，自不能執為認定原告無法行使返
      還本件消費借貸款之請求權，被告所辯，要無足採。
（三）按借用人應於約定期限內，返還與借用物種類、品質、數
      量相同之物，民法第478 條定有明文。本件原告主張被告
      鄉長公司未依約還款之事實，已如前述，則被告乙○○、
      黃富源、丙○○、己○○係本件債務之連帶保證人，自應
      連帶負清償之責。從而，原告依消費借貸及連帶保證之法
      律關係請求被告連帶給付1,525,880 元及自94年10月8 日
      起至清償日止按週年利率12.88%計算之利息，並自民國94
      年11月9 日起至清償日止，其逾期6 個月以內部份，按上
      開利率10% ，逾期超過6 個月以上者，按上開利率20 %計
      付違約金，為有理由，應予准許。
六、本件事證已臻明確，兩造所為之其他主張、陳述並所提之證
    據，經審酌後，認均與本件之結論無礙，爰不一一論述，併
    予敘明。
七、假執行之宣告：
    原告與被告黃富源分別陳明願供擔保，聲請宣告假執行及免
    為假執行，經核均無不合，爰分別酌定相當之擔保金額，併
    准許之。
八、訴訟費用負擔之依據：民事訴訟法第85條第2項。
中    華    民    國    95    年    12    月    15    日
                  民事第二庭    法  官  徐福晉
以上正本係照原本作成
如對本判決上訴，須於判決送達後20日內向本院提出上訴狀
中    華    民    國    95    年    12    月    15    日
                            書記官  劉怡欣


司法院資訊處製作；財團法人民間司法改革基金會備份。
